臺灣臺北地方法院民事判決　　　　　　　100年度訴字第368號
原　　　告　雷承宏
　　　　　　萬玟君
被　　　告　孟繁坤
　　　　　　漢妮巴士股份有限公司
上　一　人
法定代理人　黃桐煐
上二人共同
訴訟代理人　林柏良
上列當事人間請求損害賠償事件，本院於民國100年4月7日言詞
辯論終結，判決如下：
    主      文
被告應連帶給付原告雷承宏新臺幣壹拾萬柒仟玖佰壹拾肆元，及
自民國九十七年十一月十五日起至清償日止，按年息百分之五計
算之利息。
被告應連帶給付原告萬玟君新臺幣玖萬玖仟伍佰伍拾玖元，及自
民國九十七年十一月十五日起至清償日止，按年息百分之五計算
之利息。
原告其餘之訴駁回。
訴訟費用由被告連帶負擔十分之三，餘由原告負擔。
本判決第一項、第二項得假執行。
    事實及理由
壹、程序方面：
    按訴狀送達後，原告不得將原訴變更或追加他訴，但請求之
    基礎同一，或擴張或減縮應受判決事項之聲明者，原告得將
    原訴變更或追加他訴，民事訴訟法第255條第1項第2款、第3
    款分別定有明文。經查，本件原告原起訴聲明為：(一)被告應
    連帶給付原告雷承宏新臺幣（下同）358,200元，及自民國
    97年11月15日起至清償日止，按年息5﹪計算之利息。(二)被
    告應連帶給付原告萬玟君207,000元，及自97年11月15日起
    至清償日止，按年息5﹪計算之利息。嗣於100年4月7日於本
    院言詞辯論程序中變更聲明為：(一)被告應連帶給付原告雷承
    宏263,914元，及自97年11月15日起至清償日止，按年息5﹪
    計算之利息。(二)被告應連帶給付原告萬玟君319,559元，及
    自97年11月15日起至清償日止，按年息5﹪計算之利息。核
    其訴之變更，所主張基礎事實相同，僅擴張應受判決事項聲
    明，揆諸首揭說明，其所為訴之變更，應予准許。
貳、實體方面：
一、原告主張略以：
  (一)被告孟繁坤係被告漢妮巴士股份有限公司（以下簡稱「漢妮
    公司」）所聘僱之遊覽車司機，係從事駕駛業務之人，於97
    年11月15日晚間8時55分許，駕駛車牌號碼A5-136號營業大
    客車，行經臺北市○○○路與復興北路口，原應注意汽車駕
    駛人於迴車前，應依規定暫停，顯示左轉燈光，並注意來往
    車輛，竟均疏於注意而貿然迴轉，致撞及原告雷承宏所騎乘
    ，並搭載原告萬玟君之車牌號碼633-DDC號重型機車，雷承
    宏因而受有左側足壓榨傷、右足關節肌腱之損傷等傷害，且
    萬玟君亦受有左肩韌帶損傷之傷害等事實，業經本院以98
    年度交易字第458號刑事判決判處被告孟繁坤有期徒刑3月，
    並確定在案，被告孟繁坤應就其過失駕車行為對原告雷承宏
    、萬玟君負損害賠償責任。又被告孟繁坤所駕駛上開車輛係
    被告漢妮公司所有，被告漢妮公司係實際選任監督被告孟繁
    坤駕駛系爭車輛執行業務之人，同應與被告孟繁坤共負連帶
    損害賠償之責。雷承宏先動左腳手術，休息3週後又動右腳
    手術，因此計算3個月之工作損失。另萬玟君因受傷已經轉
    調文職，且醫生證明無法永久治癒不能高舉之問題。爰依民
    法第184條第1項前段、第188條第1項、第191條之2、第193
    條第1項、第195條第1項侵權行為法律關係，請求被告孟繁
    坤與漢妮公司連帶賠償原告雷承宏醫療費用33,064元、交通
    費用850元、工作損失66,000元、住院看護費14,000元、精
    神慰撫金150,000元，及賠償原告萬玟君醫療費用7,209元、
    交通費用850元、工作損失211,500元、精神慰撫金100,000
    元等語。
  (二)並聲明：
  1.被告應連帶給付原告雷承宏263,914元，及自97年11月15日
    起至清償日止，按年息5﹪計算之利息。
  2.被告應連帶給付原告萬玟君319,559元，及自97年11月15日
    起至清償日止，按年息5﹪計算之利息。
  3.願供擔保，請准宣告假執行。
二、被告則辯以：
  (一)原告雷承宏工作損失之部分，根據診斷證明書醫生醫囑部分
    宜休養3週，請依此醫囑判斷工作損失之金額等語，資為抗
    辯。
  (二)並聲明：原告之訴駁回。
三、兩造不爭執之事項：
  (一)被告孟繁坤係被告漢妮公司所聘僱之遊覽車司機，係從事駕
    駛業務之人，於97年11月15日晚間8時55分許，駕駛車牌號
    碼A5-136號營業大客車，行經臺北市○○○路與復興北路口
    ，原應注意汽車駕駛人於迴車前，應依規定暫停，顯示左轉
    燈光，並注意來往車輛，竟均疏於注意而貿然迴轉，致撞及
    原告雷承宏所騎乘，並搭載原告萬玟君之車牌號碼633-DDC
    號重型機車，原告雷承宏因而受有左側足壓榨傷、右足關節
    肌腱之損傷等傷害，原告萬玟君亦受有左肩韌帶損傷之傷害
    等事實，此並有臺安醫院診斷書4件在卷可證（見本院99年
    度司北調字第875號卷第6至9頁、本院卷第50、51、56、57
    頁）。
  (二)被告孟繁坤因上開車禍事故，本院刑事庭以99年度交易字第
    458號業務過失傷害案件判處有期徒刑3月，得易科罰金，此
    並有該判決1件附卷可稽（見本院99年度司北調字第875號卷
    第10至12頁）。
四、本件之爭點及本院得心證之理由：
  (一)被告孟繁坤是否應依民法第184條第1項前段、第191條之2之
    規定，對原告2人負損害賠償責任？
  1.按因故意或過失，不法侵害他人之權利者，負損害賠償責任
    ，民法第184條第1項前段定有明文。復按汽車、機車或其他
    非依軌道行駛之動力車輛，在使用中加損害於他人者，駕駛
    人應賠償因此所生之損害。但於防止損害之發生，已盡相當
    之注意者，不在此限，民法第191條之2亦有明文。查原告雷
    承宏、萬玟君主張被告孟繁坤為被告漢妮公司所聘僱之遊覽
    車司機，係從事駕駛業務之人，於97年11月15日晚間8時55
    分許，駕駛車牌號碼A5-136號營業大客車，行經臺北市○○
    ○路與復興北路口，原應注意汽車駕駛人於迴車前，應依規
    定暫停，顯示左轉燈光，並注意來往車輛，竟均疏於注意而
    貿然迴轉，致撞及原告雷承宏所騎乘，並搭載原告萬玟君之
    車牌號碼633-DDC號重型機車，雷承宏因而受有左側足壓榨
    傷、右足關節肌腱之損傷等傷害，且萬玟君亦受有左肩韌帶
    損傷之傷害等事實，業經本院以98年度交易字第458號刑事
    判決判處被告孟繁坤有期徒刑3月，並確定在案，業據原告
    雷承宏、萬玟君提出財團法人基督復臨安息日會臺安醫院（
    以下簡稱「臺安醫院」）診斷證明書4紙為證，並有臺北市
    政府警察局交通警察大隊道路交通事故初步分析研判表、臺
    北市政府警察局中山分局交通分隊交通事故談話記錄表、道
    路交通事故調查報告表、臺北市○○○○○道路交通事故肇
    事人自首情形記錄表、臺北市○○○○○道路交通事故照片
    8幀（見本院99年度司北調字第875號卷第16頁至27頁）可證
    ，且經本院依職權調閱本院99年度交易字第458號刑事卷宗
    可稽。被告等並於本院言詞辯論程序中不爭執就本件事故發
    生確有過失（見本院卷第20頁背面），依民事訴訟法第280
    條第1項前段之規定，對原告雷承宏、萬玟君主張之上開事
    實，於言詞辯論時不爭執者，視同自認，堪信原告雷承宏、
    萬玟君主張為真實。
  2.又按汽車迴車前，應暫停並顯示左轉燈光或手勢，看清無來
    往車輛，並注意行人通過，始得迴轉，道路交通安全規則第
    106條第5款定有明文，此為汽車駕駛人應盡之注意義務，被
    告孟繁坤為考領駕照之駕駛人，對此自應知之甚詳。又依據
    卷附道路交通事故調查報告表之記載，本件事故發生時，天
    候晴、夜間有照明、柏油路面乾燥、無缺陷、無障礙物、視
    距良好，是依當時情形，亦無任何不能注意之情事，倘被告
    孟繁坤能善盡注意義務，於駕駛營業大客車迴車前，應暫停
    並顯示左轉燈光或手勢，看清原告雷承宏所騎乘，並搭載原
    告萬玟君之車牌號碼633-DDC號重型機車，不貿然迴轉，本
    件事故即不至於發生，原告雷承宏、萬玟君亦不會因此受有
    傷害，則被告孟繁坤之過失駕車行為，與原告雷承宏、萬玟
    君所受傷害間，確有相當因果關係，至屬灼然。是被告孟繁
    坤駕駛上開營業大客車因過失不慎撞擊原告雷承宏、萬玟君
    致其等受有傷害等節，已可認定。是原告雷承宏、萬玟君主
    張依民法第184條第1項前段之規定，請求被告孟繁坤賠償其
    損害，確屬有據。
  (二)被告漢妮公司是否應依民法第188條第1項前段規定，與被告
    孟繁坤對原告2人負連帶賠償責任？
    按受僱人因執行職務，不法侵害他人之權利者，由僱用人與
    行為人連帶負損害賠償責任。但選任受僱人及監督其職務之
    執行，已盡相當之注意或縱加以相當之注意而仍不免發生損
    害者，僱用人不負賠償責任，民法第188條第1項定有明文。
    查本件被告孟繁坤所駕駛之車牌號碼A5-136號營業大客車係
    被告漢妮公司所有，被告孟繁坤為被告漢妮公司所聘僱之遊
    覽車司機，客觀上足認被告孟繁坤係為被告漢妮公司執行職
    務。是原告雷承宏、萬玟君主張被告孟繁坤為被告漢妮公司
    之受僱人，被告孟繁坤執行職務駕駛營業大客車時，疏於注
    意，因而撞擊原告2人，致其等受傷，被告漢妮公司應依民
    法第188條第1項前段規定與被告孟繁坤對原告2人負連帶賠
    償責任，自屬有據。
  (三)原告2人請求賠償之金額若干為適當？
    按不法侵害他人之身體或健康者，對於被害人因此喪失或減
    少勞動能力或增加生活上之需要時，應負損害賠償責任；又
    不法侵害他人身體、健康、名譽、自由、信用、隱私、貞操
    或不法侵害其他人格法益而情節重大者，被害人雖非財產上
    之損害，亦得請求賠償相當之金額；民法第193條第1項、第
    195條第1項前段分別定有明文。茲就原告2人請求被告等連
    帶賠償之金額審酌如下：
  1.醫療費用：
  (1)原告雷承宏主張其支出醫療費用33,064元，業據其提出臺安
    醫院97、98年度骨科醫療費用繳費證明2紙、證書費收據各2
    紙（見本院卷第52至54頁，支出4,666元、5,043元、855元
    ）為證，合計支出10,564元，應屬必要費用，應予准許。至
    於其主張98至100年度身心科醫療費用部分，自99年10月28
    日臺安醫院精神科初診病歷觀之，無法證明確因左側足壓榨
    傷、右足關節肌腱之損傷等傷害，所引起神經質、緊張、焦
    慮等身心狀況，則身心科此部分醫療費用，尚非可採，不予
    准許。另住院看護費14,000元，未據其提出單據證明，則原
    告雷承宏請求賠償此部分之費用，亦屬無據，不應准許。
  (2)另原告萬玟君主張其支出醫療費用7,209元，業據其提出臺
    安醫院97、98年度骨科醫療費用繳費證明、99年度醫療費用
    收據、證書費收據各2紙（見本院卷第34至37頁，支出2,878
    元、3,045元、666元、620元）為證，合計支出7,209元，亦
    屬必要費用，應予准許。
  2.交通費用：
  (1)原告雷承宏雖未能提出計程車費用相關單據以證其確實係搭
    乘計程車往返家中與醫院，且往返1次之車資為何；惟依上
    開診斷證明書，原告雷承宏因系爭事故所受傷害既包括「左
    側足壓榨傷、右足關節肌腱之損傷」，據臺安醫院97年11月
    17日診斷證明書可知原告在97年11月15日因系爭事故發生後
    經急診檢查，有左側足壓榨傷之情形（見本院卷第57頁），
    且自97年11月17日、98年1月4日診斷證明書可知原告雷承宏
    須進行門診追蹤（見本院第56、57頁），當認原告雷承宏有
    搭乘計程車往返家中與臺安醫院之必要。又衡諸常情，一般
    人於搭乘計程車時，除因業務使然需持收據向公司報帳等情
    形外，多不會要求計程車司機另行開立收據，無訴訟經驗之
    人更難以得知須留存收據以供日後請求之用，縱有曾向計程
    車司機請求開立收據，亦可能有計程車司機未備收據之情。
    是以，原告雷承宏既因系爭事故所受傷害而前往臺安醫院就
    診共10次（見本院卷第53頁至54頁），依原告雷承宏主張1
    次之車資為85元，亦即自原告雷承宏長安東路住家至八德路
    臺安醫院單趟車資為85元，復堪稱適當，故本院遂依民事訴
    訟法第222條之規定，定原告雷承宏因系爭事故所受傷害而
    支出之交通費用為850元（85元×10次＝850元）。
  (2)原告萬玟君雖未能提出計程車費用相關單據以證其確實係搭
    乘計程車往返家中與醫院，且往返1次之車資為何；惟依上
    開診斷證明書，原告萬玟君因系爭事故所受傷害既包括「左
    肩韌帶損傷」，據臺安醫院97年12月8日診斷證明書可知原
    告萬玟君在97年11月15日因系爭事故發生後經急診檢查，有
    左肩韌帶損傷之情形（見本院卷第50頁），且自97年12月8
    日、98年9月28日診斷證明書可知原告萬玟君於臺安醫院就
    診情形（見本院第50、51頁），當認原告萬玟君有搭乘計程
    車往返家中與臺安醫院之必要。又衡諸常情，一般人於搭乘
    計程車時，除因業務使然需持收據向公司報帳等情形外，多
    不會要求計程車司機另行開立收據，無訴訟經驗之人更難以
    得知須留存收據以供日後請求之用，縱有曾向計程車司機請
    求開立收據，亦可能有計程車司機未備收據之情。是以，原
    告萬玟君既因系爭事故所受傷害而前往臺安醫院就診共10
    次（見本院卷第36頁至37頁），依原告萬玟君主張1次之車
    資為85元，亦即自原告萬玟君長安東路住家至八德路臺安醫
    院單趟車資為85元，復堪稱適當，故本院遂依民事訴訟法第
    222條之規定，定原告萬玟君因系爭事故所受傷害而支出之
    交通費用為850元（85元×10次＝850元）。
  3.工作損失：
  (1)原告雷承宏主張其3個月工作損失66,000元云云。查臺安醫
    院97年11月17日診斷證明書係記載：「本病人因左側足壓榨
    傷於97月11月15日急診治療。97年11月17日入院治療。於97
    月11月20日出院，需門診追蹤治療，宜休養3週，不宜劇烈
    運動」等語（見本院卷第57頁），而98年1月4日診斷證明書
    係記載：「病患因右足關節肌腱之損傷，於98年1月4日住院
    ，98年1月4日施行關節鏡清瘡手術，98年1月6日出院，續門
    診追蹤治療」等語（見本院卷第56頁）。因此，原告雷承宏
    既因傷害導致必須休養3週無從工作，原告雷承宏請求以每
    月薪資22,000元計算之工作損失，亦提出勞工保險被保險人
    投保資料表（見本院卷第32頁）為證，則其工作損失以3週
    計算為16,500元（22,000元×3/4＝16,500元），逾此部分
    ，則屬無據，不應准許。
  (2)另原告萬玟君主張其工作損失211,500元云云，查臺安醫院
    97年12月18日診斷證明書係記載：「病患因左肩韌帶損傷於
    97年11月17日、11月24日、12月8日、12月18日來本院就診
    ，宜休養6週」等語（見本院卷第50頁），而98年9月28 日
    診斷證明書係記載：「病患因左肩韌帶損傷於97月11月15
    日急診治療，97年11月17日、11月24日、12月8日、12月18
    日、12月22日、及98年1月5日、4月16日、6月11日、7月23
    日、9月28日來本院就診治療」等語（見本院卷第51頁）。
    因此，原告萬玟君既因傷害導致必須休養6週無從工作，原
    告萬玟君請求以每月薪資21,000元計算之工作損失，亦提出
    勞工保險被保險人投保資料表（見本院卷第31頁）為證，則
    其工作損失以6週即1.5個月計算為31,500元（21,000元×
    1.5＝31,500元），逾此部分，則屬無據，不應准許。
  4.精神慰撫金：原告雷承宏、萬玟君因被告孟繁坤之過失駕駛
    行為，造成生理及心理難以回復之損害，經此車輛撞擊，雖
    傷勢非重，心理亦感受恐懼，是本院審酌原告2人所受傷害
    程度，並考量被告之資力與侵害程度等一切情狀，認原告雷
    承宏請求精神慰撫金60,000元，原告萬玟君請求精神慰撫金
    80,000元，尚無不當，逾此部分則屬過高，不應准許。
  5.準此，原告雷承宏得請求被告等連帶賠償之金額為107,914
    元（10,564＋850＋16,500＋80,000＝107,914），原告萬玟
    君得請求被告等連帶賠償之金額為99,559元（7,209＋850
    ＋31,500＋60,000＝99,559）。
五、綜上所述，原告雷承宏、萬玟君主張被告孟繁坤因過失駕車
    行為，侵害其等身體、健康，致其等受有損害，應負損害賠
    償責任，而被告漢妮公司為被告孟繁坤之僱用人，應與被告
    孟繁坤負連帶賠償責任等語，均為可採。從而，原告雷承宏
    、萬玟君依據侵權行為之規定，聲明請求被告孟繁坤與被告
    漢妮公司應連帶賠償原告雷承宏107,914元，及原告萬玟君
    99,559元，為有理由，應予准許，逾此部分之請求，則無理
    由，應予駁回。
六、本件主文第1、2項所命給付之金額未逾50萬元，應由本院依
    民事訴訟法第389條第1項第5款依職權宣告假執行。
七、又本件事證已臻明確，兩造其餘主張陳述及所提之證據，經
    本院斟酌後，認與判決結果不生影響，均毋庸再予論述，附
    此敘明。
八、據上論結，本件原告之訴，一部有理由，一部無理由，依民
    事訴訟法第79條、第85條第2項、第389條第1項第5款，判決
    如主文。
中    華    民    國   100    年    4     月    29    日
                  民事第六庭    法  官  郭顏毓
以上正本係照原本作成。
如對本判決上訴，須於判決送達後20日內向本院提出上訴狀。如
委任律師提起上訴者，應一併繳納上訴審裁判費。
中    華    民    國   100    年    4     月    29    日
                                書記官  林政彬